【裁判字號】    95,訴,527
【裁判日期】    951207
【裁判案由】    偽造有價證券等
【裁判全文】
臺灣臺南地方法院刑事判決               95年度訴字第527號
公  訴  人  臺灣臺南地方法院檢察署檢察官
被      告  甲○○
選任辯護人  莊美玉律師
上列被告因偽造有價證券等案件，經檢察官提起公訴（95年度偵
續字第7號），本院判決如下：
    主  文
甲○○犯偽造有價證券罪，處有期徒刑年月。偽造之票據號
碼CH679186號本票壹張，沒收。
    事  實
一、甲○○意圖為自己不法之所有，於民國94年6月28日，在臺
    南市東區○○○○街27號乙○○之住處內，向乙○○佯稱其子
    丙○○即將於同年7月8日訂婚，聘金尚缺新台幣（下同）40
    萬元等語，向乙○○表示欲借款40萬元，並表示訂完婚即可
    返還，又表示其前夫丁○○（仍與甲○○同住）已於94年8
    月申請退休，如果女方未退還聘金，也可以用丁○○的退休
    金清償。嗣甲○○為取信於乙○○，復於翌日在未經其夫丁○○同意之情形下，盜用丁○○之印章於本票上（票號：CH
    679186、面額40萬元），並持該票面上顯示由甲○○與丁○○擔任共同發票人之本票乙紙，供作擔保而向乙○○借款，
    並約定於94年8月30日返還前開借款，致乙○○信以為真而
    陷於錯誤，遂如數交付現款與甲○○。惟甲○○於得款後即
    避不見面，且屆期拒不清償前開借款，致乙○○追償無著，
    始知受騙。
二、案經乙○○訴由臺南市警察局第一分局報請臺灣臺南地方法
    院檢察署檢察官偵查起訴。
    理  由
一、訊據被告甲○○固坦承有開立本票乙紙向告訴人乙○○借款
    40萬元，且迄今尚未清償等事實不諱，惟矢口否認有何偽造
    有價證券及詐欺犯行，辯稱：伊兒子丙○○確有於回家時提
    及有訂婚的計劃，因訂婚取消，而伊多年經濟狀況不佳，靠
    借貸過日，於是需用之金錢缺口愈來愈大，遂拿來支補先前
    之經濟缺口，並無詐騙告訴人之行為。同時伊向外借錢，丁○○雖不是每一筆借貸對象及過程均很清楚，但均可大略知
    悉，且平日也有自己拿丁○○之印章去領錢情形，丁○○早
    已概括授權伊有蓋用其印章之權利云云。經查：
  (一)被告以借款為由向告訴人詐得40萬元，業經被告供承有收到
    40萬元無誤，且有卷附本票影本1紙可稽，自可信屬真實。
  (二)被告係以其子丙○○要訂婚為由向告訴人詐騙40萬元，業經
    告訴人乙○○到庭指訴歷歷。又證人丙○○證稱：「（辯護
    人問：這幾年有無訂婚或是結婚計畫？）93年間有與父母提
    及要訂婚。．．．（辯護人問：此女友是否還有繼續交往？
    ）93年7月左右分手。」、「（審判長問：94年7月左右，你
    自己或是你媽媽有無向你要過你女友的生辰八字去選日訂婚
    ？）沒有。（審判長問：該段期間，你是否知悉你父母有無
    籌備你訂婚之事？）我不知道。」等語（見本院卷第55頁、
    59頁）依證人證言可知，證人丙○○向被告提及訂婚計劃乃
    被告借款一年前之事，而證人丙○○已和女友分手，借款之
    前證人也並未再向被告說要訂婚，且證人根本不知有籌備訂
    婚之事，況被告也未曾依民間習俗選定訂婚日子，足證被告
    借款時所稱其子要訂婚云云，實乃詐騙告訴人之說詞而已，
    被告所辯確有訂婚的計劃，因訂婚取消，始先挪用該筆借款
    云云，無非卸責狡辯之詞，不足採信。
  (三)再證人丁○○業證稱其90年間因車禍後即退休，則被告向告
    訴人所言丁○○已於94年8月提出退休申請云云，不過是其
    詐騙告訴人之謊言耳。同時證人前建華復結證稱：「（辯護
    人問：94年9月5日乙○○來找你時，你如何告訴乙○○？）
    乙○○沒有拿本票給我看，只有問我甲○○何去，告訴我甲○○向他借款，我當時才知道甲○○是向乙○○借的款項，
    我也不知道甲○○拿我的印章去蓋。」、「（檢察官問：是
    否你同意你太太以你名義向他人借款？）只要不是騙人的名
    義，我都同意。（檢察官問：本案之前，甲○○有無以你名
    義開發借據、本票的方式向他人借款情形？）有的，曾經開
    過借據，以我的印章蓋用在上面。」等語（見本院卷第65頁
    、第67頁）由證人丁○○所證可知證人完全不知被告向告訴
    人借錢之事，同時之前也未曾有過同意被告以證人名義簽發
    票據借錢情事，則何來證人已概括授權被告可任意使用其名
    義及印章簽發票據？縱證人丁○○事後同意被告此種發票借
    款行為，亦不得解免其事前未經證人同意，擅自盜用證人印
    章，而偽造證人丁○○為共同發票人之犯行。
  (四)綜上所述，被告所辯純屬事後畏罪卸責之詞，不足採信。本
    件事證已臻明確，被告犯行可堪認定。
二、核被告甲○○所為，係犯刑法第201條第1項之偽造有價證券
    及第339條第1項之詐欺取財罪。被告於本票上盜用丁○○之
    印章，係偽造有價證券之部分行為，而偽造後復持以行使，
    該行使之低度行為為偽造之高度行為所吸收，均不另論罪。
    又查被告行為後，94年1月7日修正公布之刑法，自95年7月1
    日施行，修正後之刑法刪除第55條關於牽連犯之規定。本件
    被告所犯上開偽造有價證券及詐欺取財罪具有牽連犯之關係
    ，依修正前即行為時之規定，應從一重之偽造有價證券罪處
    斷；依修正後之刑法既已刪除牽連犯之規定，則所犯上述2
    罪應依數罪併罰之規定分論併罰。則比較新舊法之規定，修
    正後之規定並非較有利於被告，依刑法第2條第1項之規定，
    應適用行為時之法律，即適用修正前刑法第55條牽連犯之規
    定，從一重之偽造有價證券罪處斷。爰審酌被告之素行、犯
    罪之動機、目的、其2位女兒及前夫丁○○先後因病或車禍
    住院治療致生活困難及犯後始終否認犯行態度不佳等一切情
    狀，量處如主文所示之刑，以資懲儆。另偽造之票據號碼CH
    679186號本票1張，依刑法第205條規定，不問屬犯人與否，
    併宣告沒收之。
三、據上論斷，應依刑事訴訟法第299條第1項前段，刑法第2條
    第1項，修正前刑法第55條、刑法第201條第1項、第339條第
    1項、第205條，刑法施行法第1條之1，判決如主文。
本案經檢察官戊○○到庭執行職務。
中    華    民    國    95    年    12    月    7     日
              刑事第八庭    審判長法  官  彭喜有
                                  法  官  王慧娟
                                  法  官  李東柏
以上正本證明與原本無異。
如不服本判決應於送達後10日內向本院提出上訴狀。
                                  書記官  黃傳鈞
中    華    民    國    95    年    12    月    7     日
附錄本案論罪科刑法條全文
中華民國刑法第201條第1項：
意圖供行使之用，而偽造、變造公債票、公司股票或其他有價證
券者，處3年以上10年以下有期徒刑，得併科3千元以下罰金。
中華民國刑法第339條第1項：
意圖為自己或第三人不法之所有，以詐術使人將本人或第三人之
物交付者，處5年以下有期徒刑、拘役或科或併科1千元以下罰金
。


司法院資訊處製作；財團法人民間司法改革基金會備份。
